【裁判字號】    95,上易,123
【裁判日期】    951128
【裁判案由】    侵權行為損害賠償
【裁判全文】
臺灣高等法院臺南分院民事判決         95年度上易字第123號
上    訴    人
即附帶被上訴人  丁○○
訴 訟 代 理 人  何永福  律師
複 代   理  人  丙○○
被  上  訴  人
即  附帶上訴人  乙○○
                甲○○
上  列  二  人
共同訴訟代理人  邱創典  律師
上列當事人間損害賠償事件，上訴人對於中華民國95年4月28日
臺灣嘉義地方法院（95年度訴字第147號）第一審判決提起上訴
，本院於民國95年11月14日言詞辯論終結，判決如下：
    主  文
上訴及附帶上訴均駁回。
第二審訴訟費用關於上訴部分，由上訴人負擔；附帶上訴部分，
由被上訴人共同負擔。
    事實及理由
一、被上訴人即附帶上訴人於原審起訴主張：上訴人丁○○（即
    原審被告）與被上訴人乙○○（即原審原告）係舊識，而有
    金錢往來，致生糾紛，上訴人遂於民國（下同）94年1月8日
    下午7時20分許，持借據至嘉義縣民雄鄉東湖村6鄰東勢湖
    176之9號被上訴人甲○○所經營之代書事務所，要求被上訴
    人乙○○還款，因而與被上訴人乙○○發生爭執，上訴人竟
    出言以「要拿刀殺你」恫嚇被上訴人乙○○，使被上訴人乙
    ○○心生畏怖，致生危害於安全。嗣又在代書事務所內，公
    眾得出入、不特定人得共見共聞之場所，公然以「幹你娘」
    此帶有貶抑、輕蔑之穢語辱罵被上訴人乙○○。復於同年月
    25日上午11時55分許，持雞蛋、冥紙等物至被上訴人甲○○
    之代書事務所前之公共場所，以上揭之雞蛋、冥紙等物丟擲
    代書事務所及停放在事務所前被上訴人甲○○所有之車號Y6
    -3619號自小客車，貶抑甲○○之人格。被上訴人二人皆從
    事代書業務，上訴人竟於代書事務所前不特定多數人得以共
    見共聞之場所，公然侮辱及恐嚇被上訴人，已使被上訴人之
    名譽及人格遭受重大侵害，在精神上受有極大痛苦。爰依侵
    權行為之法律關係請求損害賠償，求為命上訴人給付伊等各
    60萬元及自起訴狀繕本送達翌日起至清償日止之法定遲延利
    息（原審為被上訴人部分勝訴之判決，命上訴人應給付乙○
    ○3萬元、甲○○5萬元及其遲延利息），並聲明：求為判決
    駁回上訴人之上訴；並就敗訴部分為一部附帶上訴，聲明求
    為判決：(一)原判決關於駁回附帶上訴人後開部分廢棄。(二)上
    開廢棄部分，上訴人應再給付被上訴人乙○○17萬元、被上
    訴人甲○○25萬元，及均自95年3月31日起至清償日止，按
    週年利率5%計算之利息。
二、上訴人即附帶被上訴人丁○○（即原審被告）則以：94年1
    月8日晚上，因被上訴人乙○○積欠上訴人款項，又擅自塗
    改借據，遭上訴人制止後，雙方雖有發生糾紛，但上訴人絕
    無出言恐嚇「要拿刀殺你」等語，更未出口侮辱被上訴人乙
    ○○。上訴人於同年月25日上午11時55分許，雖有丟擲雞蛋
    及冥紙，但上訴人係為抗議被上訴人乙○○欠錢不還，並無
    侮辱甲○○之意，上訴人認為Y6-3619號小客車係被上訴人
    乙○○所有，是以被上訴人甲○○要求賠償，實無理由，退
    一步言，假設上訴人有賠償精神慰撫金之義務，本件乃肇因
    於被上訴人欠錢不還，加以上訴人不識字，一時氣憤所致，
    被上訴人要求之金額顯然過高等語，資為抗辯。並聲明：(一)
    原判決不利上訴人部分廢棄。(二)上開廢棄部分被上訴人在第
    一審之訴駁回。就有關附帶被上訴之部分，請求判決駁回附
    帶上訴。
三、有關被上訴人主張：上訴人與被上訴人乙○○係舊識，而有
    金錢往來，致生糾紛，上訴人遂於94年1月8日下午7時20分
    許，持借據至嘉義縣民雄鄉東湖村6鄰東勢湖176之9號被上
    訴人甲○○所經營之代書事務所，要求被上訴人乙○○還款
    ，因而與被上訴人乙○○發生爭執，上訴人經出言以「要拿
    刀殺你」恫嚇被上訴人乙○○，使被上訴人乙○○心生畏怖
    ，致生危害於安全。嗣又在上開甲○○代書事務所內，公眾
    得出入、不特定人得共見共聞之場所，公然以「幹你娘」此
    帶有貶抑、輕蔑之穢語辱罵被上訴人乙○○。復於同年月25
    日上午11時55分許，持雞蛋、冥紙等物至被上訴人甲○○之
    代書事務所前之公共場所，以上揭之雞蛋、冥紙等物丟擲代
    書事務所及停放在事務所前被上訴人甲○○所有之車號Y9-3
    619號自小客車等情，業據上訴人於被訴妨名譽等刑事案件
    警詢、偵查及原審刑事庭審理時坦承公然侮辱之事實，核與
    被上訴人乙○○、甲○○指述之情節相符，並經證人翁苗欽
    、許相林結證明確，且有錄音帶譯文及現場照片2幀可證；
    而上訴人上開恐嚇行為，亦據被上訴人乙○○於上開刑事案
    件偵審中指述綦詳，核與證人翁苗欽、許相林之證言相符，
    並有錄音帶譯文在卷可按（均詳本院調閱之原審法院94年度
    簡上字第115號、94年度簡上字第136號刑事案件相關卷證）
    ，堪認被上訴人上開主張為真實，而上訴人亦因上開公然侮
    辱及恐嚇被上訴人行為，分別經原審94年度簡上字第115號
    、94年度簡上字第136號刑事判決判處上訴人有罪確定（見
    原審卷7~14頁），並經本院調閱上開卷證無訛。上訴人所辯
    未有公然侮辱及恐嚇行為云云，不足採信。
四、按因故意或過失，不法侵害他人之權利者，負損害賠償責任
    ；不法侵害他人之身體、健康、名譽、自由、信用、隱私、
    貞操，或不法侵害其他人格法益而情節重大者，被害人雖非
    財產上之損害，亦得請求賠償相當之金額；查上訴人於94年1
    月8日對被上訴人乙○○為公然侮辱及恐嚇行為，不法侵害被
    上訴人乙○○之名譽及自由權，復於94年1月25日對被上訴人
    甲○○為公然侮辱行為，不法侵害被上訴人甲○○之名譽權
    ，情節非輕，致被上訴人精神上受有痛苦，自應賠償被上訴
    人相當之慰撫金。第查，被上訴人乙○○、甲○○從事代書
    業務，上訴人務農，被上訴人乙○○93年所得108,080元，
    名下有多筆田地、建地及投資，財產總額達18,289,585元；
    被上訴人甲○○93年所得94,654元，名下有多筆田地、建地
    及房屋、汽車，財產總額為844,970元，上訴人93年所得2,8
    99元，名下亦有多筆田地、建地及房屋，財產總額為6,641,
    239元，有稅務電子閘門財產所得調件明細（原審卷17~29頁
    ）在卷可稽，爰審酌兩造上開經濟能力、身分、地位、家庭
    狀況，被上訴人乙○○與上訴人為舊識，素有金錢往來，本
    件因2人金錢糾紛，引發口角所致，上訴人侮辱及恐嚇被上
    訴人之情節及被上訴人因而所受精神上之痛苦程度等一切情
    狀，認被上訴人乙○○因遭上訴人公然侮辱所主張賠償之金
    額，以10,000元為適當，因遭上訴人恐嚇所主張賠償之金額
    ，以20,000元為適當，被上訴人甲○○因遭上訴人公然侮辱
    所主張之賠償金額，以50,000元為適當，逾此部份之請求，
    則屬無據。
五、從而，原審認被上訴人乙○○、甲○○本於侵權行為損害賠
    償之法律關係，請求上訴人分別給付被上訴人乙○○30,000
    元、被上訴人甲○○50,000元，及各自起訴狀繕本送達翌日
    （即95年3月31日）止，按週年利率百分之5計算之利息部分
    ，為有理由，予以准許並就被上訴人勝訴部分，其金額均未
    逾500,000元，併依職權為假執行、暨依上訴人聲請准免為
    假執行宣告，本院核無不合；上訴論旨猶執陳詞求予廢棄改
    判，為無理由，應予駁回。又原判決（除確定部分外）為被
    上訴人（即附帶上訴人）敗訴部分，並駁回被上訴人於原審
    假執行之聲請，本院經核亦無不合。附帶上訴意旨指摘認原
    判決判決賠償金額過低云云，求予廢棄改判，為無理由，應
    予駁回。
六、本件事證已臻明確，兩造其餘攻擊防禦方法及舉證，與判決
    結果不生影響，爰毋庸一一論述，併此敘明。
據上論結，本件上訴及附帶上訴均為無理由，依民事訴訟法第44
9條第1項、第463條、第78條、第85條第1項前段，判決如主文。
中    華    民    國    95    年    11    月    28    日
                  民事第三庭  審判長法  官  陳光秀
                                    法  官  李文賢
                                    法  官  莊俊華
上為正本係照原本作成。
不得上訴。
中    華    民    國    95    年    11    月    30    日
                                    書記官 吳銘添
                                                J


司法院資訊處製作；財團法人民間司法改革基金會備份。
